臺灣嘉義地方法院民事判決　　　　　　　　96年度訴字第81號
原　　　告　甲○○
訴訟代理人　吳碧娟律師
　　　　　　楊瓊雅律師
被　　　告　乙○○
　　　　　　丙○○
上列當事人間損害賠償事件，於中華民國96年4月16日言詞辯論
終結，本院判決如下：
    主    文
被告應連帶給付原告新臺幣貳萬元及自民國九十五年三月二十四
日起至清償日止，按年息百分之五計算之利息。
原告其餘之訴駁回。
訴訟費用由被告連帶負擔二十五分之一，餘由原告負擔。
本判決第一項得假執行，但被告如以新臺幣貳萬元為原告預供擔
保，得免為假執行。
    事實及理由
一、原告起訴主張：被告乙○○、丙○○係夫妻關係，基於公然
    侮辱之意思聯絡，於民國94年6月6日20時15分許，在嘉義縣
    新港鄉月潭村194號原告甲○○代書事務所內，於訴外人陳
    麗如、林聰猛、林益富、陳思吟及陳永乾等在場親友多人得
    共見共聞之情況下，分別以三字經「幹你娘」（臺語）及「
    做什麼曉代書」（臺語）之言詞，接續辱罵甲○○，貶抑甲○○之人格。原告係專科畢業的專業代書，每月平均收入約
    為70,000餘元，名下並有不動產2筆，被告多次辱罵行為之
    侵權行為侵害原告之人格權，已致原告名譽受損，爰依民法
    第184條、第185條、第195條第1項規定請求被告連帶給付新
    臺幣（下同）500,000元之精神慰撫金損害賠償。並聲明：
    （一）被告應連帶給付原告500,000元，及自起訴狀繕本送
    達之翌日（即95年3月24日）起至清償日止，按年息百分之
    五計算之利息；（二）訴訟費用由被告負擔。
二、被告則抗辯：對刑事判決所認定之事實不爭執，惟兩造間之
    衝突，是由於原告未能將被告所委託之分割土地事宜處理妥
    適，被告一時氣憤方會責問原告，被告付了錢請原告處理事
    情，原告不但未處理妥適，反過來控告被告，被告感覺很冤
    枉。況且被告之經濟狀況不佳，原告所請求之金額亦屬偏高
    ，被告無法負擔等語。並聲明：（一）原告之訴駁回；（二
    ）訴訟費用由原告負擔；（三）如受不利之判決，願供擔保
    請准予免為假執行。
三、法院判斷：
（一）原告起訴主張：被告乙○○、丙○○二人，共同於94年6
      月6日20時15分許，在嘉義縣新港鄉月潭村194號原告甲○○代書事務所內，於訴外人陳麗如、林聰猛、林益富、陳
      思吟及陳永乾等在場親友多人得共見共聞之情況下，分別
      以三字經「幹你娘」（臺語）及「做什麼曉代書（臺語）
      」之言詞，接續辱罵原告甲○○，侵害原告之人格權一情
      ，為原告所不爭執，並經證人陳麗如、林聰猛、林益富於
      刑事庭開庭時結證明確，並有現場監視器翻拍照附在刑事
      卷可稽；而被告亦因上開公然侮辱原告行為，分別經本院
      95年度易字第243號及台灣高等法院臺南分院96年度上易
      字第101號刑事判決判處被告有罪確定，有原告所提出之
      刑事判決書為證，堪信原告主張為真實。
（二）按因故意或過失不法侵害他人權利者，負損害賠償責任；
      而數人共同不法侵害他人之權利者，連帶負損害賠償責任
      ；又不法侵害他人之身體、健康、名譽、自由、信用、隱
      私、貞操，或不法侵害其他人格法益而情節重大者，被害
      人雖非財產上之損害，亦得請求賠償相當之金額。其名譽
      被侵害者，並得請求回復名譽之適當處分。民法第184條
      第1項前段、第185條第1項前段及第195條第1項分別定有
      明文。查本件被告二人以其故意行為不法侵害原告之人格
      法益，已如前述，揆諸前揭規定，自應對原告負非財產上
      之損害賠償責任。茲審酌原告為專科畢業、已婚、是職業
      代書，月入70,000餘元、名下有房屋3棟、土地及田賦4筆
      、汽車2部；被告乙○○係國小畢業，職業為車床工，月
      薪約28,000元，已婚，與被告丙○○育有3名子女，名下
      有房屋3棟、土地及田賦6筆；被告丙○○為國小畢業，目
      前為清潔工，月薪16,000元，已婚、名下有汽車1部，無
      任何不動產一情，為當事人所自承，並有司法院稅務電子
      閘門財產所得調件明細表在卷可稽；及考量本件衝突之產
      生係因原告接受被告所委託土地分割登記事宜，未能辦理
      到讓原告滿意之程度，方肇生侵權行為之發生過程，及被
      告均為國小畢業，知識程度較低，其所辱罵之「幹你娘」
      （臺語）及「做什麼曉代書」（臺語）之用語，亦為一般
      鄉下常見之情緒性用語等一切情狀，認原告請求500,000
      元之精神慰撫金尚屬過高，應以20,000元為適當，原告逾
      此數額之請求，為無理由。
（三）從而，原告依侵權行為之法律關係，請求被告連帶給付20
      ,000 元及自起訴狀繕本送達翌日（即95年3月24日）起至
      清償日止，按年息百分之五計算之利息，核無不合，應予
      准許。逾此範圍之請求為無理由，應予駁回。
四、本件判決第一項所命給付未逾新臺幣500,000元，依民事訴
    訟法第389條第1項第5款規定應依職權宣告假執行，原告雖
    未陳明願供擔保，請准宣告假執行，惟依上開規定，本院仍
    應依職權宣告假執行。又被告陳明願供擔保請准宣告免為假
    執行，經核並無不合，爰酌定相當金額准許之。
五、本件事證已臻明確，兩造其餘攻擊、防禦方法及所提證據，
    核與本判決結論無影響，爰不逐一論列，併此敘明。
六、據上論結，本件原告之訴為一部有理由，一部無理由，依民
    事訴訟法第85條第2項、第389條第1項第5款、第392條第2項
    ，判決如主文。
中　　華　　民　　國　　96　　年　　4　　月　　30　　日
                  民二庭法　官　黃明展
以上正本係照原本作成
如對本判決上訴須於判決送達後20日內向本院提出上訴狀
中　　華　　民　　國　　96　　年　　4　　月　　30　　日
                        書記官　陳昭煌
